臺灣高等法院刑事附帶民事訴訟判決　　　　　　　　九十二年度附民字第二九一號
　　原　　　告　乙○○
　　被　　　告　甲○○
右列因被告甲○○妨害自由等案件（九十二年上訴字第四二三九號），經原告提起刑
事附帶民事訴訟請求損害賠償，本案判決如左：
    主      文
被告應給付原告新台幣壹萬伍仟肆佰捌拾元，及自民國九十二年十二月二日起至清
償日止，按年息百分之五計算之利息。
原告其餘之訴及假執行之聲請均駁回。
    事      實
甲、原告方面：
一、聲明：
　　(一)被告應給付原告新台幣（下同）一百萬零五千四百八十三元整，及自起訴狀繕
      本送達翌日起至清償日止，按年息百分之五計算之利息。
    (二)原告願供擔保，請准宣告假執行。
二、陳述略以：
　　(一)緣被告甲○○與原告乙○○為鄰居，平日因房屋問題感情不睦，於民國九十年
　　　十二月十八日，在台北市○○街二八六號黎和里里長辦公室內，為房屋修繕問
　　　題召開協調會時，被告竟以「你去告嘛，告不贏，大家再來比拳頭嘛」等語，
　　　恐嚇原告。另於九十一年四月二十七日八時許，台北市○○區○○街一０三號
　　　樓梯間，要原告隨他進屋，原告不知其意圖，斷然拒絕後，被告竟以「幹你娘
　　　」等語辱罵原告，原告逃到一、二樓間樓梯轉彎時，被抓到，非禮強暴，硬拉
　　　暴力限制行動自由，硬將原告拖進被告家中，控制原告行動自由，至原告受有
　　　雙側臂紅腫、背部紅腫及兩側膝蓋瘀傷等傷害，過了二十分鐘左右，原告趁機
　　　逃走報警處理。因被告犯罪，不法侵害原告權利而受有損害，應負損害賠償責
　　　任。
　　(二)原告受到被告暴力相向，受有身體傷害，暴力事件後，造成內心及精神受創甚
　　　深，經診斷為憂鬱症。
    (三)爰依民法第一八四條第一項前段、第一百九十三條、第一百九十五條第一項之
      規定，請求被告應給付原告醫藥費用五千四百八十三元、精神慰撫金一百萬元
      ，及自起訴狀繕本送達翌日起至清償日止，依年息百分之五計算之利息。
三、證據：提出照片四張、診斷證明書影本四張、醫藥費用收據影本、學生證影本、
    扣繳憑單影本、郵局存摺影本、提存書暨國庫國庫存款書影本、土地暨建物全狀
    影本為證。
乙、被告方面：
一、聲明：請求駁回原告之訴。
二、陳述：否認原告所指之侵權行為事實。
　　理　　　由
一、程序問題：本件原告於起訴狀聲明請求被告給付原告慰撫金三百萬元，嗣於起訴
    狀繕本送達被告後，於言詞辯論程序中將其請求慰撫金之金額減縮為一百萬元，
    原告所為訴之變更並無不合，應予准許，核先敘明。
二、緣甲○○與乙○○二人分別居住在臺北市○○區○○街一０三號一、二樓與三、
    四樓（為一連棟式四層樓公寓，與一０五號共用樓梯間出入），甲○○因開設洗
    衣店而向乙○○承租該四樓頂作為曬衣場，約定租期於民國九十年九月十日屆滿
    ，期間因房租調漲、二樓天花板漏水及終止租約之搬遷等問題而時生爭執，無法
    達成協議。九十一年四月二十七日上午八時許，甲○○見乙○○下樓，遂要求進
    入其二樓屋內查看廚房天花板漏水之情形，惟遭乙○○予以拒絕，其竟基於侮辱
    之犯意，於該不特定人得以共見共聞之二樓樓梯間，以「幹你娘」等語侮辱乙○
    ○；另基於使人行無義務之事之犯意，徒手強拉乙○○雙手、強推乙○○背部進
    入其二樓屋內廚房查看天花板漏水情形，並致之受有雙側手臂紅腫（各四公分、
    四公分、三公分）及背部紅腫（各三公分、三公分、五公分）等傷害，而以此強
    暴方式，使乙○○行無義務等事實，經本院以九十二年度上訴字第四二三九號刑
    事判決認定明確，判處被告有罪在案，依刑事訴訟法第五百條前段規定：「附帶
    民事訴訟之判決，應以刑事訴訟判決所認定之事實為據」，應認原告此部分之主
    張為真實。另原告主張之被告恐嚇行為，經本院調查尚無證據足認其真實，經上
    開本院刑事判決為無罪之認定，原告此部分主張為無理由。
三、按因犯罪而受損害之人，於刑事訴訟程序中得提起附帶民事訴訟，對於被告請求
    回復其損害，刑事訴訟法第四百八十七條第一項分別定有明文。次按因故意或過
    失，不法侵害他人權利者，應負損害賠償責任﹔不法侵害他人之身體或健康者，
    對於被害人因此喪失或減少勞動能力，或增加生活之需要時，應負損害賠償責任
    ；又按不法侵害他人之身體、健康、名譽、自由、信用、隱私、貞操或不法侵害
    其他人格法益而情節重大者，被害人雖非財產上之損害，亦得請求賠償相當之金
    額。再按負損害賠償責任者，除法律另有規定或契約另有訂定外，應回復他方損
    害發生前之原狀，債權人並得請求支付回復原狀所必要之費用，以代替回復原狀
    ，民法第一百八十四條第一項前段、第一百九十三條第一項、第一百九十五條第
    一項前段、第二百十三條第一項、第三項分別定有明文。經查，原告因被告之公
    然侮辱，客觀上足以貶損原告之人格，致其精神受有痛苦；被告以強暴行為使原
    告行無義務之事，致原告身心受創及支出醫藥費用，受有損害，已如前述，是以
    原告自得援依上開規定，請求被告負擔損害賠償責任。茲就原告主張及其得請求
    之損害分述如下：
　　(一)醫藥費用部分：原告主張因被告暴力相向後，受有身體傷害，並造成內心及精
　　　神傷害，其醫藥支出費用為五千四百八十三元，有醫療費用收據影本在卷可稽
　　　，共得請求被告給付五千四百八十三元。
　　(二)慰撫金部分：原告因被告之不法侵害行為而受有精神上之痛苦，請求被告賠償
      非財產上之損害，依法自屬有據。本院審酌兩造係因租屋問題致生糾紛，另參
      酌兩造身分、地位、經濟情況及原告所受精神上之痛苦程度等情，認原告請求
      一百萬元精神賠償尚屬過高，應予核減為一萬元為適當，逾此部分之請求為無
      理由。
四、從而，原告依侵權行為之法律關係，請求被告給付原告醫藥費用及慰撫金，共一
    萬五千四百八十三元，及自起訴狀繕本送達翌日即九十二年十二月二日起至清償
    日止，依年息百分之五計算之利息，為有理由，應予准許；逾此部分之請求及其
    主張被告恐嚇部分，均無理由，應予駁回。
五、因本件訴訟標的價額未逾一百五十萬元，為不得上訴第三審之訴訟事件，經本院
    判決後即行確定，故原告陳明願供擔保准假執行，本院無諭知之必要。其請求宣
    告假執行，核無理由，應該駁回。又訴訟費用並未在刑事訴訟法第四百九十一條
    準用之列，應毋庸命當事人負擔，附此敘明。
據上論結，原告之訴為一部有理由、一部無理由，依刑事訴訟法第五百零二條第一項
、第二項，判決如主文。
中　　　華　　　民　　　國　　九十三　　年　　　二　　　月　　 二十 　　日
                              台灣高等法院刑事第四庭
                                  審判長法  官  蔡  永  昌
                                        法  官  李  英  豪
                                        法  官  陳  榮  和
右正本證明與原本無異。
不得上訴。
                                        書記官  劉  麗  芬
中　　　華　　　民　　　國　　九十三　　年　　　二　　　月　　二十三　　日
